【裁判字號】    90,訴,540
【裁判日期】    901119
【裁判案由】    毒品危害防制條例
【裁判全文】
臺灣高雄地方法院刑事判決                            九十年度訴字第五四號
    公  訴  人  臺灣高雄地方法院檢察署檢察官
    被      告  乙○○
    選任辯護人  林樹根
                邱麗妃
                莊雯琇
右列被告因違反毒品危害防制條例案件，經檢察官提起公訴（八十九年度偵字第九九
五二號），本院判決如左：
    主  文
乙○○無罪。
    理  由
一、公訴意旨略以：被告乙○○意圖牟利，並基於販賣第一級毒品海洛因之概括犯意
    ，先後於（一）民國八十九年四月二十六日在高雄市○○區○○路與市中路口以
    新台幣（以下同）一千之代價販賣海洛因一包予甲○○施用。（二）八十九年四
    月二十八日在高雄市○○區○○路以二千元之代價販賣海洛因一包予甲○○施用
    。（三）八十九年四月三十日在高雄市○○區○○路以二千元之代價販賣海洛因
    一包予甲○○施用。（四）八十九年五月一日在高雄市○○區○○路以一千元之
    代價販賣海洛因一包予甲○○施用。嗣於八十九年五月二日零時五十一分許，在
    高雄市○○區○○路一五一巷十五號前為警查獲，並同時在甲○○（涉犯施用第
    一級毒品部分由檢察官另行偵辦）所有之皮包內，查獲甲○○向被告乙○○購買
    之海洛因一包，及被告乙○○交由甲○○代為藏放之海洛因二包。因認被告乙○
    ○涉犯毒品危害防制條例第四條第一項販賣第一級毒品罪嫌。
二、公訴人認被告乙○○涉犯上開罪嫌，係以證人甲○○於警、偵訊中之證述，及扣
    案之海洛因三包扣案，資為論罪依據。然訊據被告乙○○堅決否認有販賣第一級
    毒品海洛因之犯行，辯稱：伊沒有施用海洛因之習慣，在甲○○皮包查獲之海洛
    因係甲○○所有，非伊所有，伊與甲○○認識六、七日，同居四、五日，如果甲
    ○○要施用海洛因，伊不會計較一、二千元而賣給她，可能是伊於警訊時將持有
    安非他命之責任推卸給她，她才反咬伊，當時渠二人住在一起，無需在外面從事
    販賣行為，亦無需將海洛因帶在身上等語。
三、按犯罪事實應依證據認定之，無證據不得推定其犯罪事實；又不能證明被告犯罪
    者，應為無罪判決之諭知，刑法第一百五十四條、第三百零一條第一項分別定有
    明文。刑事訴訟法上所謂認定犯罪事實之證據，係指足以認定被告確有犯罪行為
    之積極證據而言，如未能發現相當證據或證據不足以證明，自不能以推測或擬制
    之方法，以為裁判基礎（最高法院二十九年上字第三一○五號及四十年台上字第
    八十六號分別著有判例）；又認定不利於被告之事實，須依積極證據，苟積極證
    據不足為不利被告之認定時，即應為有利於被告之認定，更不必有何有利之證據
    （最高法院三十年上字第八一六號判例參照；又認定犯罪事實，所憑之證據，雖
    不以直接證據為限，間接證據亦包括在內，然無論直接或間接證據，其為訴訟上
    之證明，須於通常一般之人均不致於有所懷疑，而得確信其為真實之程度者，始
    得據之為有罪之認定，倘其證明尚未達到此一程度，而有合理性懷疑之存在時，
    即無從為有罪之認定（最高法院七十六年台上字第四九八六號判例參照）。
四、經查，證人甲○○固於警訊中證述：我第一次在八十九年四月二十六日下午四時
    左右在高雄市○○區○○路、市中路口向乙○○購買一小包（海洛因）一千元，
    第二次在二十八日下午四時許在其住處，高雄市○○區○○路一處八樓房內向其
    購得二千元，一小包，第三次在三十日下午四時許在其住處購得二千元，第四次
    在五月一日晚上九時許在其住處以一千元購得一小包，當時他隨手拿二小包海洛
    因要寄放我皮包內，並告訴我如不給他寄放，被警方查獲時，就要說毒品是我的
    ，我在五月一日晚上九時前乙○○住處購買毒品時，他除了要我幫他寄放該二包
    海洛因外，並在我施打毒品後，強邀我於翌（二）日零時二十分許一同前往找綽
    號「小楊」的友人收錢等語（警訊筆錄第三頁反面、第四頁）；甲○○復於檢察
    官初訊時證稱：（問：是否向乙○○購買海洛因？）有的，正確日期我忘了，我
    在警局講的日期，在鹽埕區他的住處買了三、四次，每次買一千元或二千元，（
    問：被查扣的海洛因是否你的？）其中一小部分海洛因是我乙○○向買的，其他
    都是乙○○的等語（偵卷第二十一頁反面、第二十二頁）；然於檢察官第二次訊
    問與被告乙○○當場對質時改稱：（問：是否向在場之乙○○買海洛因、安非他
    命？）沒有（偵卷第二十六頁反面）。甲○○於警訊時猶能清晰說明其向被告乙
    ○○購買海洛因之時間、地點及價錢，而於三個月後（八十九年八月二十四日）
    之檢察官初訊時，就其向被告乙○○購買海洛因之日期、地點、價錢等，已無法
    陳明，且其於警訊中證稱：第一次是在高雄市前金區○○○市○路口向乙○○購
    買，而於檢察官偵訊時則稱：在鹽埕區乙○○的住處，買了三、四次等語，其證
    詞已有齟齬；而於檢察官第二次訊問與被告乙○○當場對質時改稱：沒有向乙○
    ○買海洛因、安非他命等語，其證詞前後不一，已有瑕疵。次查，甲○○與被告
    認識多日，並經常在乙○○之住處，二人關係匪淺等情，業據甲○○於警訊中陳
    稱：我在八十九年四月二十四日下午五時經綽「財仔」介紹認識（乙○○）一起
    吃飯後，在下午七時即帶我到其租居處鹽埕區○○路一處八樓房內提供海洛因及
    針筒給我施打，認識至今（八十九年五月二日）約八天等語在卷，並有被告乙○
    ○提出甲○○書寫之紙條三張在卷可證，若被告乙○○欲販賣海洛因予甲○○，
    實無需在高雄市○○區○○路與市中路口，是甲○○於警訊中之證述，亦與常情
    有違。末查，被告乙○○與甲○○為警於八十九年五月二日零時五十一分許，在
    高雄市○○區○○路一五一巷十五號前查獲時，被告乙○○身上僅起出六包安非
    他命（驗前毛重六點四三公克，驗後毛重六點三五公克），海洛因三包則在甲○
    ○身上起出，甲○○為求卸責，非無陳稱海洛因係被告乙○○所有之可能。綜上
    所述，證人甲○○於警、偵訊之證述，前後不一，且有瑕疵，經本院於審理中多
    次傳喚，並予拘提，均未到場，僅憑甲○○於警、偵訊之證述，其在訴訟上擬證
    明被告乙○○有販賣海洛因之犯行，尚未達到通常一般之人均不致於有所懷疑，
    而得確信其為真實之程度者，而有合理性懷疑之存在時，即無從為有罪之認定。
    是本件自難僅以證人甲○○上開有瑕疵之證述，及在證人甲○○身上扣得海洛因
    三包，即認被告乙○○曾販賣海洛因予證人甲○○，此外復查無其他積極證據，
    足認被告乙○○有販賣海洛因之犯行，本件被告犯罪尚屬無法證明，核之上開說
    明，自應諭知無罪之判決。至扣案之疑似安非他命白色結晶體六包經送請高雄醫
    學大學附設中和紀念醫院檢驗結果，均係甲基安非他命（驗前毛重六點四三公克
    ，驗後毛重六點三五公克），有該院九十年五月八日編號九○○五─二號檢驗報
    告一紙在卷可佐，惟因被告另涉有施用第二級毒品安非他命犯行，經本院裁定送
    戒治處所每包以強制戒治一年，是以其持有安非他命之低度行為應為施用之高度
    行為所吸收，合此敘明。
據上論斷，應依刑事訴訟法第三百零一條第一項，判決如主文。
本案經檢察官陳宗吟到庭執行職務。
中      華      民      國    九十      年     十一     月     十九     日
                                  臺灣高雄地方法院刑事庭
                                      法  官    涂裕洪
右正本證明與原本無異。
如不服本判決，應於判決送達後十日內，向本院提出上訴狀。
                                      書記官    賴佳慧
中    華    民    國      九十      年      十一      月      二十      日


司法院資訊處製作；財團法人民間司法改革基金會備份。
